臺灣桃園地方法院刑事判決
110年度訴字第973號
公  訴  人  臺灣桃園地方檢察署檢察官
被      告  孫哲棋


選任辯護人  鄭皓文律師
被      告  楊智翔


上列被告因傷害等案件，經檢察官提起公訴（109年度少連偵字
第453號），本院判決如下：
    主  文
一、庚○○及癸○○各犯如附表主文欄所示之罪，各處如附表主文欄
    所示之刑。均應執行有期徒刑壹年陸月，如易科罰金，均以
    新臺幣壹仟元折算壹日。
    扣案黑色球棒壹支沒收。
二、被訴傷害丙○○部分公訴不受理。
三、被訴毀損他人物品部分無罪。
    事  實
一、庚○○、癸○○（均為民國00年00月生，行為時尚未成年）與少
    年子○○(92年8月生)、少年壬○○(91年11月生)及少年呂○佑(9
    2年3月生）於109年5月8日上午，共同謀由庚○○駕車搭載其
    餘4人，在桃園市龜山區復興三路及頂湖路一帶繞行，隨機
    尋覓外籍勞工，而共同基於傷害之犯意聯絡，分別為附表所
    示之犯行（少年子○○、壬○○及呂○佑均經本院少年法庭裁定
    施以感化教育）。
二、案經附表所示之被害人訴由桃園市政府警察局龜山分局移送
    臺灣桃園地方檢察署檢察官偵查起訴。
    理  由
甲、有罪部分：
壹、程序部分：
一、本判決所引用被告以外之人於審判外所為之陳述，被告癸○○
    、庚○○及其辯護人於本院準備程序時明示同意其證據能力（
    見本院訴卷一第95頁、第198頁）。審酌上開陳述作成之情
    況，均符合法律規定，並無顯不可信之情形，認屬適當，依
    刑事訴訟法第159條之5第1項之規定，有證據能力。
二、其餘經本判決援引之證據，被告2人及辯護人均未爭執其證
    據能力，且核無公務員違法取證之情形，又與本案犯罪事實
    之認定具關聯性，並經本院於審判期日，踐行證據調查之法
    定程序，應認均有證據能力。
貳、實體部分：
一、上開犯罪事實，業據被告庚○○、癸○○於本院審理時坦承不諱
    ，並有告訴人戊○○、甲○、丁○及辛○於警詢之指訴（見少連
    偵卷第111-116頁、第129-131頁、第137-139頁、第171-173
    頁）、證人即少年子○○、壬○○及呂○佑於警詢之供述為證（
    見少連偵卷第51-56頁、第197-207頁、第75-81頁），並有
    監視錄影畫面翻拍照片及長庚醫院診斷證明書在卷足憑（見
    少連偵卷第95-97頁、第119頁、第135頁、第143頁、第179
    頁），另有扣案黑色球棒1支可佐。足認被告2人之自白有相
    當之證據相佐，且與事實相符，應堪信為真實。故本案事證
    明確，被告2人犯行堪以認定，應依法論罪科刑。
二、論罪科刑：
　㈠罪名及共同正犯關係：
　　被告2人所為，均犯刑法第277條第1項之傷害罪。被告2人與
    少年子○○、壬○○及呂○佑，就本案犯行均有犯意聯絡，應論
    以共同正犯。
  ㈡罪數：
    被告2人所犯如附表所示4罪，犯意各別，行為互不相同，應
    予分論併罰。
  ㈢科刑：
　　審酌被告2人僅因一時興起，竟與少年子○○、壬○○及呂○佑等
    3人駕車隨機尋找外籍勞工，由子○○及壬○○持球棒毆打，致
    各被害人受有如附表所示之傷害，其觀念偏差，行為實不足
    取，兼衡其各自參與犯罪之程度、情節、所生損害、犯後態
    度、素行、智識能力及生活狀況等一切情狀，分別量處如附
    表主文欄所示之刑，並就被告2人之行為態樣及所生危害進
    行整體評價，定其應執行之刑如主文一所示，另均諭知易科
    罰金之折算標準。
三、不另為無罪諭知部分：
　㈠公訴意旨另以：被告庚○○、癸○○與少年子○○、壬○○及呂○佑，
    共同基於攜帶兇器在公共場所聚集3人以上施強暴脅迫之犯
    意聯絡，由被告庚○○駕車搭載其餘4人，於109年5月8日上午
    6時20分至同日上午7時許，在桃園市○○區○○○路000巷○○○○○
    街0號、頂湖路59號及頂湖路28號前，由少年子○○及壬○○持
    球棒毆打告訴人戊○○、丙○○、甲○、丁○及辛○，被告2人則在
    場助勢。因此認為被告2人涉有刑法第150條第2項第1款、第
    1項前段之妨害秩序罪嫌等語。
　㈡被告2人於本院審理中固坦承於前揭時、地，推由少年子○○及
    壬○○傷害告訴人戊○○、丙○○、甲○、丁○及辛○，惟否認有妨
    害秩序之行為，均答辯稱：我沒有在場助勢等語。
　㈢按刑法第150條第2項第1款、第1項前段所處罰者，係意圖供
    行使之用而攜帶兇器，在公共場所或公眾得出入之場所聚集
    3人以上施強暴脅迫，而在場助勢之行為。其立法目的在維
    持社會安寧秩序，認為3人以上在公共場所或公眾得出入之
    場所聚集，進而實行強暴脅迫（例如：鬥毆、毀損或恐嚇等
    行為），不論是對於特定人或不特定人為之，其暴力威脅情
    緒或氛圍所營造之攻擊狀態，可能因被煽起之集體情緒失控
    及所生之加乘效果，而波及蔓延至周邊不特定、多數、隨機
    之人或物，使公眾或不特定之他人見聞後產生恐懼不安之感
    受。又所謂在場助勢，係指非首謀，亦未下手實施強暴脅迫
    ，僅在他人犯罪之際在場給予精神或心理上之鼓勵、激發或
    支援，因而助長聲勢而言。
　㈣經查：
　⒈被告庚○○、癸○○、少年子○○、壬○○及呂○佑，於上開時間，由
    被告庚○○駕車搭載其餘4人，在桃園市○○區○○○路000巷○○○○○
    街0號、頂湖路59號及頂湖路28號前，由少年子○○及壬○○持
    球棒毆打告訴人戊○○、丙○○、甲○、丁○及辛○等情，為被告2
    人所承認，並有告訴人戊○○、丙○○、甲○、丁○及辛○於警詢
    之指訴（見少連偵卷第111-116頁、第121-123頁、第129-13
    1頁、第137-139頁、第171-173頁）、證人即少年子○○、壬○○及呂○佑於警詢之供述為證（見少連偵卷第51-56頁、第197
    -207頁、第75-81頁）。此部分事實，堪以認定。
　⒉告訴人戊○○於警詢時稱：當時我前往上班途中，突然有1輛白
    色小客車，車上有4個人，下來2個人，手持棍棒揮打我的頭
    部，我逃跑並跌倒在地，該2人攻擊我後便立即上車離去等
    語（見少連偵卷第111-112頁、第116頁）。告訴人丙○○於警
    詢時稱：我從附近公園走回龜山區頂湖一街5號門口，突然
    有1輛白色小客車出現，副駕駛座及右後座乘客在車上持棍
    棒各打我1下，隨後立即開車離去等語（見少連偵卷第121-1
    22頁）。告訴人甲○於警詢時稱：當時我與丁○分別騎腳踏車
    前往公司上班，我騎在丁○後面，突然有1輛白色小客車經過
    我旁邊，車上副駕駛座及右後座乘客突然從車窗伸出球棒打
    我，我還沒反應過來，對方就駕車持續朝丁○前進，我看到
    丁○也遭該小客車乘客以同樣手法攻擊等語（見少連偵卷第1
    30頁）。告訴人丁○於警詢時供稱：當時我與甲○分別騎腳踏
    車去公司上班，我騎在前面，忽然有1輛白色小客車經過我
    旁邊，車上副駕駛座及右後座乘客突然從車窗伸出球棒打我
    ，我還沒反應過來，對方就駕車離去等語（見少連偵卷第13
    9頁）。告訴人辛○於警詢時稱：當時我出門去上班，突然有
    1輛白色小客車，車上有4個人，右後座乘客搖下車窗，手持
    棍棒攻擊我的右後背部，還持續要攻擊我，我立刻跑到公司
    ，對方隨即開車離開等語（見少連偵卷第171-172頁）。
　⒊由上述告訴人之指訴，再參酌少年子○○、壬○○前揭警詢證述
    ，應認本案係由少年子○○下車持球棒攻擊告訴人戊○○頭部，
    隨即上車離去，另由少年子○○及壬○○乘坐在車內，以手持球
    棒伸出車窗之方式，在不同地點先後攻擊告訴人丙○○、甲○
    、丁○及辛○，每攻擊1人完畢後，旋即乘車離去。足見被告
    等人均係利用告訴人猝不及防之狀態，由少年子○○及壬○○持
    球棒揮打告訴人1至2次後，迅速離開現場，未作停留。
　⒋另外，被告庚○○於警詢時供稱：我們是吃早餐途中臨時起意
    ，我負責開車，壬○○坐在副駕駛座拿球棒打人，子○○坐後副
    駕駛座後方拿球棒打人，癸○○及呂○佑坐在駕駛座後方及後
    座中間，沒有下車動手等語（見少連偵卷第17頁）。少年子
    ○○於警詢時稱：我的動機純粹是好玩，我們只是打個幾下就
    離開；只有我與壬○○動手，其他人都在車上旁觀等語（見少
    連偵卷第55-56頁）。可見除少年子○○及壬○○持球棒攻擊告
    訴人外，其餘3人並無分擔實施行為。再參酌前開告訴人證
    述遭毆打之過程，亦未見有人在場鼓譟或支援。從而，本案
    並無事證顯示被告2人有何在場助勢之行為。
　⒌綜上所述，被告等人利用告訴人猝不及防之狀態，由少年子○○下車，或由少年子○○及壬○○從車窗伸出球棒揮打告訴人後
    ，旋即離開現場，難認被告等人主觀上有憑藉眾人群聚之暴
    力而妨害社會秩序之認識及意欲。此外，少年子○○及壬○○攻
    擊告訴人之際，被告庚○○、癸○○僅在車上等候，無事證顯示
    有在場助勢之行為。從而，依卷內資料，不能證明被告2人
    有刑法第150條第2項第1款、第1項前段之構成要件行為，惟
    公訴意旨認此部分與前開傷害有罪部分為一罪關係（見本院
    訴卷一第57頁），故不另為無罪諭知。
四、沒收：
    扣案黑色球棒1支，係在被告庚○○之車輛上查獲。少年子○○
    於警詢時供稱：這是我於本案犯案所使用等語（見少連偵卷
    第56頁），於本院審理時稱：這支球棒是在車上的等語（見
    本院訴卷二第22頁）。少年呂○佑於警詢時供稱：車上本來
    就有球棒等語（見少連偵卷第79頁）。應認扣案球棒係被告
    庚○○所有供本案犯罪所用之物，故依刑法第38條第2項前段
    規定沒收。
乙、公訴不受理部分：
一、公訴意旨另以：被告2人及少年3人於109年5月8日上午6時40
    分許，駕車行經桃園市○○區○○○街0號前，由少年壬○○及子○○
    分別於車內持球棒伸出車外毆打告訴人丙○○後腦勺及左手臂
    ，致告訴人丙○○受有後頸部、左後肩部、左手肘挫傷及疑似
    腦震盪等傷害。因此認為被告2人涉有刑法第277條第1項之
    傷害罪嫌等語。
二、按告訴乃論之罪，告訴人於第一審辯論終結前得撤回其告訴
    ；告訴經撤回者，法院應諭知不受理之判決，並得不經言詞
    辯論，刑事訴訟法第238條第1項、第303條第3款、第307條
    定有明文。
三、查刑法第277條第1項之傷害罪，依同法第287條前段規定，
    須告訴乃論。因被告2人與告訴人丙○○經本院調解成立，告
    訴人丙○○具狀撤回告訴，有本院調解筆錄及刑事撤回告訴狀
    在卷可憑（見本院訴卷一第71-73頁），依前開法律規定，
    應為不受理之諭知。
丙、無罪部分：
一、公訴意旨略以：被告庚○○、癸○○與少年子○○、壬○○及呂○佑
    共同基於毀損之犯意聯絡，於109年5月8日上午6時45分至6
    時50分許，由被告庚○○駕車輛搭載其餘4人行經桃園市龜山
    區復興三路247巷內，少年壬○○及子○○下車後，分別手持球
    棒毀損己○之電動腳踏車，致令不堪使用。因此認為被告2人
    涉有刑法第354條之毀損他人物品罪嫌等語。
二、按犯罪事實應依證據認定之，無證據不得認定犯罪事實；不
    能證明被告犯罪者，應諭知無罪之判決，刑事訴訟法第154
    條第2項、第301條第1項分別定有明文。共同實行犯罪行為
    之人，在共同意思範圍以內，各自分擔犯罪行為之一部，彼
    此協力、相互補充以達其犯罪之目的者，即應對於全部所發
    生之結果，共同負責。僅參與事前之計劃、謀議而未實際參
    與犯罪，或僅參與犯罪構成要件以外之行為，倘足以左右其
    他行為人是否或如何犯罪，而對於犯罪之實現具有功能上不
    可或缺之重要性者，與其他參與實行犯罪構成要件行為之人
    ，同具有功能性的犯罪支配地位，亦屬共同正犯。認定共同
    正犯之犯罪事實應憑證據，而無論直接或間接證據，其為訴
    訟上之證明，須於通常一般之人均不至於有所懷疑，而得確
    信其為真實之程度，始得據為有罪之認定。倘其證明尚未達
    到此一程度，而有合理之懷疑存在時，即無從為有罪之認定
    。
三、公訴意旨認被告2人涉有此部分毀損犯行，係以被告2人之供
    述、少年子○○、壬○○、呂○佑及告訴人己○於警詢之證述、證
    人丑○○於本院審理中之證述為其主要論據。被告2人於本院
    審理中，堅詞否認有共同毀損之犯行，均答辯稱：當時只有
    說要打外勞，打電動腳踏車是子○○自己的行為，與我無關等
    語。
四、經查：
　㈠被告庚○○於上開時間，駕車輛搭載被告癸○○、少年子○○、壬○○及呂○佑行經桃園市龜山區復興三路247巷時，少年壬○○及
    子○○分別下車，手持球棒敲打告訴人己○之電動腳踏車等情
    ，為被告2人所承認，並有少年子○○、壬○○、呂○佑及告訴人
    己○於警詢之證述可憑（見少連偵卷第55頁、第65頁、第80
    頁、第104-105頁）。
　㈡少年子○○於本院審理時證稱：當天是相約吃早餐，好像是我
    提議要去打外勞；我印象有砸1輛電動腳踏車，當時我叫庚○○停車，我就下車了；當天除了討論要打外勞以外，我忘記
    有沒有說要砸車等語（見本院訴卷二第12頁、第16-18頁、
    第23頁），可見少年子○○砸電動腳踏車前，僅要求被告庚○○
    停車，且當天行前除討論要攻擊外籍勞工外，少年子○○已無
    印象是否有討論到要一併砸毀外籍勞工之物品，即難證明被
    告等人事前已有毀損之犯意聯絡。
　㈢少年壬○○於本院審理時證稱：當天大家在車上聊天聊到要打
    外勞，應該是我開啟這個話題；我們在龜山頂湖一街那一帶
    一直繞，看到外勞後，是我叫庚○○停車，我與子○○就下車打
    外勞；我與子○○也有砸電動腳踏車，那時沒有決定要砸車，
    是下車時在路上看到，事前也沒有說要去砸電動腳踏車；我
    們在車上只有聊到要打外勞，沒有聊到要砸東西，是我臨時
    起意要去砸那輛電動腳踏車，我沒有跟庚○○或癸○○說要去砸
    那輛車等語（見本院訴卷二第29頁、第32頁、第34頁、第36
    -37頁、第39-40頁）。可見被告等人原本僅討論要攻擊外籍
    勞工，少年壬○○下車後，看見告訴人己○之電動腳踏車，始
    臨時起意砸車。
　㈣在現場目擊之證人丑○○於本院審理時證稱：當天我在家聽到
    外面有人呼救，後來我在2樓陽台有看到1名移工騎電動腳踏
    車停在旁邊，扶著被打的移工離開；隔了幾10分鐘後，我有
    從窗戶往外看，看到2名男子持棍棒下車砸電動腳踏車，當
    時該2名移工已經不在現場；移工離開的時候，破壞電動腳
    踏車的人不在現場，我從窗戶可以看到他們在附近繞了2、3
    圈才回到現場破壞電動腳踏車；下車的2個人是下車後直接
    衝過去砸車等語（見本院訴卷二第41-44頁、第46-48頁）。
    依其所述，僅能證明被告等人在攻擊外籍勞工結束後，先行
    離去，相隔數10分鐘後又返回現場，由少年子○○及壬○○下車
    砸毀電動腳踏車。
　㈤公訴意旨雖以：依證人丑○○之證詞可知，少年子○○及壬○○並
    非在打完戊○○後，當場砸毀己○之電動腳踏車，而是事後返
    回現場；又現場已無其他外籍勞工，僅留有1輛電動腳踏車
    ，被告庚○○及癸○○應可預見少年子○○及壬○○下車之目的係為
    毀損電動腳踏車，應認被告2人就毀損部分亦有犯意聯絡等
    語。然而，被告等人之原始犯罪計畫係攻擊外籍勞工，實施
    計畫過程中，被告2人是否、如何形成計畫以外犯罪之犯意
    聯絡，自應依憑確實之積極證據。而依少年子○○及壬○○前揭
    證述可知，其5人當天係謀議毆打外籍勞工，少年子○○及壬○○下車前，僅有要求被告庚○○停車，未提及停車之原因，亦
    未告知要砸毀電動腳踏車。且依被告等人原始犯罪計畫所形
    成之認知，少年子○○或壬○○要求停車之目的，最為可能係因
    發現其他外籍勞工。故被告2人辯稱：不知道子○○與壬○○要
    去打電動腳踏車等語，應屬有據。縱認現場已無外籍勞工，
    惟此是否為被告2人所知悉，亦不明確，且少年子○○及壬○○
    要求停車之原因，是否僅有毀損電動腳踏車之一種可能性，
    恐有疑問。在欠缺其他共犯指訴之情況下，尚難僅因少年子
    ○○及壬○○返回現場後要求下車，即認被告庚○○及癸○○已預見
    其毀損電動腳踏車之目的，更不能進而推論被告2人有協助
    或支配犯罪結果發生之意思而形成共同毀損之意思聯絡。
五、綜上所述，被告2人與少年3人間僅計畫毆打外籍勞工，少年
    子○○及壬○○臨時起意持球棒毀損告訴人己○之電動腳踏車，
    並無事證顯示被告2人在場對此毀損行為已有預見並形成共
    同犯罪之意思聯絡。就公訴意旨主張此部分犯行，仍有合理
    之懷疑存在，不能使本院形成有罪之確實心證，核屬不能證
    明犯罪，應諭知被告2人無罪之判決。
據上論斷，應依刑事訴訟法第299條第1項前段、第301條第1項、
第303條第3款，判決如主文。
本案經檢察官乙○○提起公訴，檢察官周彤芬到庭執行職務。
中　　華　　民　　國　　111 　年　　8 　　月　　23　　日
                  刑事第四庭  審判長法  官  黃柏嘉
　　　　　　　　　
　　　　　　　　　                  法  官  陳韋如
　　　　　　　　　
                 　　　　　　　　　 法　官　涂偉俊
以上正本證明與原本無異。
如不服本判決應於收受判決後20日內向本院提出上訴書狀，並應
敘述具體理由。其未敘述上訴理由者，應於上訴期間屆滿後20日
內向本院補提理由書(均須按他造當事人之人數附繕本)「切勿逕
送上級法院」。 

　　　　　　　　　　　　　　　     書記官　余玫萱　　　　　　　　　
中　　華　　民　　國　　111 　年　　8 　　月　　23　　日



附錄所犯法條：
中華民國刑法第277條
傷害人之身體或健康者，處5年以下有期徒刑、拘役或50萬元以
下罰金。
犯前項之罪，因而致人於死者，處無期徒刑或7年以上有期徒刑
；致重傷者，處3年以上10年以下有期徒刑。
附表：
編號 時間 地點 被害人 傷害方式 主文 1 上午6時20分 龜山區復興三路247巷內 戊○○ 少年子○○下車後，手持球棒毆打戊○○之頭部，致戊○○受有頭部鈍傷、頭皮撕裂等傷害。 庚○○共同犯傷害罪，處有期徒刑陸月，如易科罰金，以新臺幣壹仟元折算壹日。 癸○○共同犯傷害罪，處有期徒刑陸月，如易科罰金，以新臺幣壹仟元折算壹日。 2 上午6時50分 龜山區頂湖路59號前 甲○ 少年壬○○、少年子○○分別於車內持球棒伸出車外毆打甲○，致甲○受有後頸部鈍傷之傷害。 庚○○共同犯傷害罪，處有期徒刑伍月，如易科罰金，以新臺幣壹仟元折算壹日。 癸○○共同犯傷害罪，處有期徒刑伍月，如易科罰金，以新臺幣壹仟元折算壹日。 3 同上 同上 丁○ 少年壬○○、少年子○○分別於車內持球棒伸出車外毆打丁○，致丁○受有左肩及左上臂鈍傷等傷害。 庚○○共同犯傷害罪，處有期徒刑伍月，如易科罰金，以新臺幣壹仟元折算壹日。 癸○○共同犯傷害罪，處有期徒刑伍月，如易科罰金，以新臺幣壹仟元折算壹日。 4 上午7時 龜山區頂湖路28號前 辛○ 少年子○○於車內持球棒伸出車外毆打辛○，致辛○受有右上背鈍傷之傷害。 庚○○共同犯傷害罪，處有期徒刑伍月，如易科罰金，以新臺幣壹仟元折算壹日。 癸○○共同犯傷害罪，處有期徒刑伍月，如易科罰金，以新臺幣壹仟元折算壹日。